臺灣桃園地方法院民事判決　九十年訴字第三八九號
　　原　　　告　　丁○○
　　　　　　　　　丙○○○
　　訴訟代理人　　乙○○
　　　　　　　　　戊○○
　　被　　　告　　己○○
　　被　　　告　　鎰成汽車旅運有限公司
　　法定代理人　　甲○○
　　訴訟代理人　　己○○
右當事人間，請求損害賠償事件，經刑事庭移送前來，本院判決如左：
　　主　　文
被告應連帶給付原告丁○○新台幣參萬元；應連帶給付原告丙○○○新台幣拾伍萬參
仟玖佰貳拾參元及均自民國八十九年十月二十日起至清償日止，按年息百分之五計算
之利息。
原告其餘之訴駁回。
訴訟費用由被告連帶負擔十分之一，餘由原告負擔。
本判決原告勝訴部分於原告丁○○以新台幣壹萬元；原告丙○○○以新臺幣陸萬元供
擔保後，得假執行。但被告如於假執行程序實施前以新台幣參萬元、拾伍萬參仟玖佰
貳拾參元分別為原告丁○○、丙○○○預供擔保，得免為假執行。
原告其餘假執行之聲請駁回。
    事    實
甲、原告方面：
壹、聲明：
一、被告應連帶給付原告丁○○新台幣（下同）貳拾柒萬捌仟陸佰伍拾元整及自起訴
    狀繕本送達翌日（即民國【下同】八十九年十月二十日）起至清償日止按年息百
    分之五計算之利息。
二、被告應連帶給付原告丙○○○壹佰壹拾參萬參仟柒佰貳拾捌元整及自起訴狀繕本
    送達翌日起至清償日止按年息百分之五計算之利息。
三、原告願供擔保，請准宣告假執行。
四、訴訟費用由被告連帶負擔。
貳、陳述：
一、爰被告己○○係營業用大客車之駕駛，受僱於鎰成汽車旅運有限公司（下稱鎰成
    公司），為從事駕駛業務之人，於八十七年十二月二十五日下午四時二十分許，
    駕駛車牌號碼PP－○五一號營業用大客車，搭載原告丁○○、丙○○○等四十三
    位旅客，自桃園縣復興鄉角板山公園出發，沿台七線，往大溪方向行駛，途經彎
    道、下坡路段、禁行大客車之桃園縣大溪鎮桃五九之一線道，本應遵守道路交通
    標誌、標線、號誌之指示，而注意該路段禁止大客車行駛，及應注意行經彎道、
    坡路時，均應減速慢行，作隨時停車之準備，且依當時天候晴、有日間自然光線
    、路面乾燥、無缺陷、無障礙物、視距良好等情況，又無不能注意之情事，為抄
    捷徑前往石門水庫，竟貿然駛入禁行大客車之桃五九之一線道，復未減速慢行，
    作隨時停車之準備，致於該線道與台四線交岔路口，突遇前車，被迫右轉，終因
    煞避失當，造成上開大客車翻覆，致車上原告丁○○受有頭部外傷、左耳裂傷併
    軟骨破裂約十五公分等傷害；原告丙○○○受有右手背深部撕裂傷（皮膚缺損及
    肌腱缺損）之重傷害。
二、按因「故意或過失，不法侵害他人權利者，負損害賠償責任」民法第一百八十四
    條第一項前段定有明文。又「受僱人因執行職務，不法侵害他人權利者，由僱用
    人與行為人連帶負損害賠償責任」民法第一百八十八條亦有規定。及「不法侵害
    他人身體或健康者，對於被害人因此喪失或減少勞動能力，或增加生活需要時，
    應負損害賠償責任」；「不法侵害他人身體．．者，被害人雖非財產上之損害，
    亦得請求賠償相當之金額」，民法第一百九十三條、第一百九十五條分別定有明
    文。
三、請求被告連帶賠償之金額：
（一）丁○○部分：
　１、醫療費用：七萬八千六百五十元。其請求賠償項目中醫藥費用部分，因涉及中
　　　　　　　　醫藥且為健保不給付項目，故另具當時診療醫師即全慶中醫診所張
　　　　　　　　鴻文醫師之說明書及其診斷證明書並附收據以茲證明。
  ２、精神上之損害賠償：二十萬元。
（二）丙○○○請求部分：
  １、醫藥費用部分：亦同丁○○部分附張鴻文醫師之說明書、診斷證明書及收據以
      　　　　　　　茲證明。另其於仁愛綜合醫院為西醫手術及治療，扣除健保給
      　　　　　　　付後，支付伍萬參仟捌佰壹拾伍元，合計醫藥費用為拾壹萬捌
      　　　　　　　仟壹佰陸拾伍元，扣除被告已先行支付原告之伍萬陸仟元後，
      　　　　　　　計陸萬貳仟壹佰陸拾伍元。
  ２、增加生活需要部分：因看護費用部分原告有所重複誤計，故爰減縮為四萬一千
      　　　　　　　　　五百六十三元。
    （１）看護費用，自八十八年一月五日至八十八年一月二十五日，每七日為柒仟
          柒佰元，合計共為貳萬貳仟壹佰元。
    （２）其他購買醫療輔助用品計壹萬玖仟肆佰陸拾參元。
  ３、不能工作之損失：以原告丙○○○為聯力貿易有限公司之負責人，擔任菸酒門
　　　　　　　　　　　市之照顧及販賣工作，每月薪資為參萬元，有扣繳憑單為憑
      　　　　　　　　。自受傷以來，從八十七年二月二十六日住院開始歷經兩次
      　　　　　　　　手術，至八十九年九月二十二日止門診共計三十五次，醫療
      　　　　　　　　期間共計二十一個月無法工作，故爰請求陸拾參萬元整（即
　　　　　　　　　　　參萬元乘以二十一個月＝陸拾參萬元）。
  ４、精神損害賠償：又原告丙○○○自受傷以來，右手掌機能雖未全喪失，惟亦僅
      　　　　　　　至正常機能之百分之十至二十，有鈞院八十九年度交簡上字第
      　　　　　　　三四號刑事確定判決可稽。其間歷經兩次手術，兼之為求復原
      　　　　　　　遍歷中、西醫之治療，其痛苦實難言喻，且迄今仍未能康復，
      　　　　　　　舉止艱難，生活多所不便，故爰請求肆拾萬元之精神賠償，亦
　　　　　　　      難謂過當也。
參、證據：提出診斷證明書二紙、醫療費用收據三十二紙、薪資扣繳憑單二紙、戶籍
    謄本一紙為證物。
乙、被告方面：
壹、聲明：
一、原告之訴及假執行聲請均駁回。
二、若受不利判決，願供擔保，請准宣告免為假執行。
三、訴訟費用由原告負擔。
貳、陳述：
一、按本件車禍不幸發生後，被告等就所有參加該次自強活動之旅客，均深感歉意，
    除立即將所有旅客（包括原告二人，共四十二位旅客）送醫就診外，還多次前往
    探望，並交付金額不等之慰問金予所有旅客以支付所有的醫療等費用，而被告等
    亦已先給付六萬五千元予原告等。嗣後被告等亦非常誠意與所有旅客達成和解，
    除一位旅客未受傷外，目前早已與其他三十九位旅客達成和解。唯獨原告等二人
    就被告等和解誠意不理不睬，不配合提出診斷證明書，反而要求高額索賠，實令
    被告等甚感無奈而不知所措。然而既使雙方已進入訴訟程序，被告等仍不改當初
    和解之誠意，目前仍非常希望能與被告二人達成和解。
二、關於原告丁○○請求賠償部分：
（一）醫療費用部分：
      醫療費用賠償範圍以醫療上所必要者為限，若超過治療目的所支出之費用，或
      捨棄醫療費較低之療法，而改醫療費較高之療法，則其超過部分之費用，自不
      得請求加害人賠償。本件原告丁○○係頭部外傷左耳裂傷併軟骨破裂約一、五
      公分（非十五公分，懇請鈞院詳閱原告刑事庭所附診斷證明書，即可明瞭）傷
      害，於台中財團法人仁愛綜合醫院大里分院就診時，其醫療費用僅一千四百八
      十元，此部分被告等已先支付。然而原告丁○○於本訴訟另提出之四紙醫療費
      收據金額竟高達七萬八千六百五十元，該診斷收據不僅未有醫師之處方箋，亦
      未附有任何診斷證明書，且治療期間自八十七年十二月二十七日起至八十八年
      六月二十四日止，長達半年時間，此如何能證明原告丁○○提出之診斷收據係
      因本件車禍所致傷害之醫療費用？與本件車禍又有何因果關係？況且該等診斷
  　　收據係由原告子女許雪華開出，其真實性更令人質疑。從而原告丁○○主張醫
      療費用七萬八千六百五十元，係因本件車禍所致，顯不能採信。
（二）精神上之損害賠償部分：
      原告丁○○請求精神上之損害賠償二十萬元，實嫌過高。按慰撫金之賠償，係
      以人格權遭遇侵害，使精神上受有痛苦為必要，又慰撫金之核給標準，應斟酌
      雙方身份資力與加害程度及其他各種情形定之。（參酌最高法院五十一年台上
      字第二二三號判例）。本件被告等自始即非常有誠意，且一直希望能與原告等
      和解，此由被告等已與其他三十九名旅客達成和解之情形，即可明瞭。然而原
      告根本不領情，且遲遲不願提出診斷證明書，卻又要求高額之賠償，令被告等
      不知如何是好，因此才會迄今仍未達成和解。再者，從原告丁○○所受傷勢非
      重來看，是否致其精神上痛苦不堪到需請求二十萬元精神慰撫金？尚有疑義，
      為此懇請鈞院詳查。
三、關於原告丙○○○請求賠償部分：
（一）醫療費用部分：
      本件原告丙○○○係右手背深部撕裂傷（皮膚缺損及肌腱缺損）之傷害其已於
      台中財團法人仁愛綜合醫院大里分院住院就診，該部分醫療費用被告等已給付
      ，然同時間原告丙○○○竟還可遠至其子女許雪華位於高雄市○鎮區○○路五
      四八號全慶中醫診所就診，既然如其所言受傷相當嚴重，則其又如何能承受台
      中、高雄長途之奔波？且如未至高雄中醫診所就診，僅是由該診所寄藥以服用
      ，則該診所醫生又是如何能神通廣大知悉原告丙○○○之症狀，而對症下藥？
      故原告丙○○○之主張顯有背社會事理。再者，究竟有無於西醫治療期間或治
      療後，再併用中醫治療之必要？亦有疑義。況且丙○○○於本訴訟提出之四紙
      醫療費不僅未有醫師之處方箋，亦未附有任何診斷證明書，則何以證明原告丙○○○提出之診斷收據係因本件車禍所致傷害之醫療費用？與本件車禍又有何
      因果關係？又該等診斷收據均係由原告子女許雪華開出，其真實性更令人質疑
      。從而原告丙○○○主張醫療費用六萬四千三百五十元，係因本件車禍所致，
      不能採信。
（二）增加生活上之需要：
      醫療用品部分，原告丙○○○所提出之發票或收據，均未有醫師處方箋當不得
      認為係治療上所必要之費用。又原告丙○○○雖提出十二紙看護費用之收據，
      惟仔細詳閱該十二紙收據，大多是重複之收據，因看護時間僅下列三段時間：
      八十八年一月五日起至八十八年一月十一日；八十八年一月十二日起至八
      十八年一月十八日；八十八年一月十九日起至八十八年一月二十五日，每段
      看護費用各為七千七百元，究竟有無看護之必要及該看護是否因本件車禍所致
      ，實有傳訊慈德看護中心翁貴蘭之必要。退步言，若確實有請看護之必要，亦
      僅有上揭三段時間，故看護費用僅有二萬三千一百元7700×3  = 23100。原告
      丙○○○就此部分之金額計算，實有違誤，懇請鈞院詳查。
（三）不能工作之損失：
      原告丙○○○主張有二十一個月無法工作，然該部分既無相關單位或醫院鑑定
      ，亦無提出專門醫師診斷書或其他資料為佐證，且鈞院刑事庭亦曾向台中財團
      法人仁愛綜合醫院大里分院函查，該院於八十九年十月三十一日以仁總字第八
      九一０八七三號覆函稱「丙○○○右手功能不良，日常生活中僅能做輔助性動
      作，功能約正常百分之十至二十」，足見原告丙○○○因本件車禍所受之傷害
      ，根本未達重傷程度，而完全不能工作，因此其主張有二十一個月無法工作，
      不能採信。
（四）精神上之損害賠償部分：
      原告丙○○○請求精神上之損害賠償四十萬元，實嫌過高。
丙、本院依職權調閱台灣桃園地方法院檢察署九十年度執字第一四０五號刑事卷宗。
    理　　由
一、本件原告起訴請求「被告應連帶給付原告丙○○○一百一十九萬七千六百六十三
    元，及自起訴狀繕本送達之翌日起至清償日止，按年息百分之五計算之利息」，
    嗣於審理中改為請求「被告應連帶給付原告丙○○○一百一十三萬三千七百二十
    八元及自起訴狀繕本送達之翌日起至清償日止，按年息百分之五計算之利息」，
    此係減縮應受判決事項之聲明，核與民事訴訟法第二百五十五條第一項第三款之
    規定相符，應予准許，合先敘明。
二、本件原告主張：被告己○○係營業用大客車之駕駛，受僱於鎰成公司，為從事駕
    駛業務之人，於八十七年十二月二十五日下午四時二十分許，駕駛車牌號碼PP－
    ○五一號營業用大客車，搭載原告丁○○、丙○○○等四十三位旅客，自桃園縣
    復興鄉角板山公園出發，沿台七線，往大溪方向行駛，途經彎道、下坡路段、禁
    行大客車之桃園縣大溪鎮桃五九之一線道，本應遵守道路交通標誌、標線、號誌
    之指示，而注意該路段禁止大客車行駛，及應注意行經彎道、坡路時，均應減速
    慢行，作隨時停車之準備，且依當時天候晴、有日間自然光線、路面乾燥、無缺
    陷、無障礙物、視距良好等情況，又無不能注意之情事，為抄捷徑前往石門水庫
    ，竟貿然駛入禁行大客車之桃五九之一線道，復未減速慢行，作隨時停車之準備
    ，致於該線道與台四線交岔路口，突遇前車，被迫右轉，終因煞避失當，造成上
    開大客車翻覆，致車上乘客即原告丁○○受有頭部外傷、左耳裂傷併軟骨破裂約
    十五公分等傷害；原告丙○○○受有右手背深部撕裂傷（皮膚缺損及肌腱缺損）
    之傷害等事實，刑事部分並經本院八十九年度交簡上字第三四號判處有期徒刑三
    月在案，嗣於八十九年十二月七日確定，業據其提出刑事判決書乙份為證，並經
    本院依職權調取九十年度執字第一四０五號刑事卷宗核閱無訛，自堪信原告主張
    之事實為真實。原告丁○○、丙○○○之受傷與被告之過失行為有因果關係，被
    告己○○自應負侵權行為之責任。被告鎰成公司為被告己○○之僱主，就被告己○○因執行職務對於原告因而所受之損害，自應負連帶賠償責任。
三、被告等因過失不法侵害原告之身體及健康，依據前述條文之規定，被告自應對原
    告負損害賠償責任，爰將原告之請求分述如下：
（一）醫療費用部分：
  １、丁○○之部分：
      原告主張其因此次事故支出醫療費用七萬八千六百五十元，並提出收據影本及
      醫師證明書為證。然原告所提出之收據係位於高雄市○鎮區○○路五四八號全
      慶中醫院之診斷收據，就其支付內容並不明確，原告無法證明係醫療上所必須
      之費用，故被告所辯此部份費用無法給付應可採信，應予駁回。
  ２、丙○○○部分：
      原告主張其因此次事故支出醫療費用十三萬七千六百二十八元，並提出收據影
      本及醫師證明書為證，然被告業已給付五萬六千元，剩餘八萬一千六百二十八
      元。然原告所提出之部分收據係位於高雄市○鎮區○○路五四八號全慶中醫院
      之診斷收據，就其支付內容並不明確，原告無法證明係醫療上所必須之費用，
      故此部份醫療費用不應准許。此外原告所提之醫療用品一批收據既無物品內容
      ，亦無時間，為被告所否認真實性，故此部份亦無法准許。因而，原告得請求
      之醫療費用以五萬六千八百二十三元之部分有理由，逾此部份範圍應予駁回。
（二）不能工作之損害賠償部分：
      原告丙○○○主張自八十七年十二月二十六日起至八十九年九月二十二日之工
      作損失計六十三萬元。然原告丙○○○擔任聯力貿易有限公司之負責人，此有
      扣繳憑單為證，其工作性質依照原告陳述係擔任門市之工作，以原告所受之傷
      害，其仍可擔任此項工作，並不影響其工作之能力，然原告於住院醫療之期間
      自八十七年十二月二十六日起至八十八年一月二十六日出院為止無法工作，請
      求此項期間之損失為有理由，以原告於八十七年之總收入共三十六萬元計算，
      每個月之收入為三萬元，故原告請求不能工作之損失以三萬元為有理由，逾此
      範圍之請求無理由，應予駁回。
（三）增加生活費用部分：
      原告丙○○○於住院期間聘用看護，共計二萬三千一百元，此有收據影本在卷
      可稽，亦為被告所不爭執，堪信為真實，應予准許。
（四）精神慰撫金部分：
      依照原告二位受傷程度及恢復狀況，被告己○○之平均收入情形等雙方之身分
      、地位及經濟能力，原告丁○○請求之慰撫金以三萬元；丙○○○以十萬元為
      相當，逾此部份之請求顯無理由，應予駁回。
四、綜上所述，被告己○○為被告鎰成公司之受僱人，其執行職務不法侵害原告之身
    體及健康，渠等應對於原告負連帶賠償責任，而原告所遭受之損害如前所述，原
    告丙○○○得請求之金額為二十萬零九千九百二十三元，惟原告自認被告業已給
    付五萬六千元，雖被告陳述給付六萬五千元，然被告並無提出任何單據以實其說
    ，不可採信，故原告丙○○○應扣除五萬六千元，得請求十五萬三千九百二十三
    元。從而，原告基於侵權行為之損害賠償請求權，請求被告連帶給付丁○○三萬
    元，及自起訴狀繕本送達被告之翌日即八十九年十月二十日起至清償日止，按年
    息百分之五計算之法定遲延利息；被告連帶給付丙○○○十五萬三千九百二十三
    元，及自起訴狀繕本送達被告之翌日即八十九年十月二十日起至清償日止，按年
    息百分之五計算之法定遲延利息，為有理由，應予准許。逾此部分之請求，為無
    理由，應予駁回。
五、兩造均陳明願供擔保，聲請宣告假執行及免為假執行，就原告勝訴部分，核無不
    合，爰分別酌定相當之擔保金額准許之，至原告敗訴部分，其假執行之聲請已失
    所附麗，應予駁回。
六、本件為判決之基礎已臻明確，兩造其餘攻擊防禦方法，經審酌後，認均與本件之
    結論無礙，故不再一一論述，併予敘明。
據上論結，本件原告之訴為一部有理由，一部無理由，依民事訴訟法第七十九條但書
、第八十五條第二項、第三百九十條第二項、第三百九十二條，判決如主文。
中　　　華　　　民　　　國　　九十一　　　年　　四　　　　月　　二　　日
                                臺灣桃園地法院民事第一庭
~B法　　　官　張益銘
右為正本，係照原本作成。
如對本判決上訴，須於判決送達後廿日內向本院提出上訴狀
中　　　華　　　民　　　國　　九十一　　　年　　　　四　　月　　　二　　日
~B法院書記官　卓清和
